最高法院刑事判決　　　　　　九十六年度台上字第七五四五號
上　訴　人　甲○○（原姓名蔡漢隆）
選任辯護人　陳珈谷律師
上列上訴人因違反兒童及少年性交易防制條例案件，不服台灣高
等法院中華民國九十四年三月二十三日第二審判決（九十四年度
上訴字第一三三號，起訴案號：台灣板橋地方法院檢察署九十三
年度偵字第一二四四九號），提起上訴，本院判決如下：
    主  文
原判決撤銷，發回台灣高等法院。
    理  由
本件原判決認定上訴人甲○○（原姓名蔡漢隆）基於與女子為性
交行為之犯意，於民國九十三年八月二日零時三十分許，在台北
縣板橋市○○路○段二十九號之網路咖啡店內，以電腦連結至北
部人聊天室（http://www.north.ysl.net /），以公開之暱稱「
緣敘元」登入網站，以密語之方式刊登「你要元ㄇ ?? 做愛、口
交5000、0000000000」之促使人為性交易之訊息，藉以電腦網路
散布「緣敘元」此一足以暗示不特定人與之為性交易之訊息，嗣
於同日十二時許，在台北縣板橋市○○○路六號前，等候性交易
對象時為警當場查獲等情。因而撤銷第一審諭知上訴人無罪之判
決，改判論處上訴人以電腦網路，散布足以暗示促使人為性交易
之訊息罪刑，固非無見。
惟查：(一)、有罪判決書之事實一欄，為判斷其適用法令當否之準
據，法院應將依職權認定與論罪科刑有關之事實，翔實記載，然
後於理由內逐一說明其憑以認定之證據，並使事實認定與理由說
明，互相適合，方為合法。倘事實認定與理由說明，不相一致，
或事實與理由欄內之記載，前後齟齬，按諸刑事訴訟法第三百七
十九條第十四款後段規定，均屬判決理由矛盾之當然違背法令。
原判決事實欄記載：上訴人以電腦連結至北部人聊天室（http:/
/www.north.ysl.net /），以公開之暱稱「緣敘元」登入網站，
以密語之方式刊登「你要元ㄇ ?? 做愛、口交5000、0000000000
」之促使人為性交易之訊息，藉以電腦網路散布「緣敘元」此一
足以暗示不特定人與之為性交易之訊息等情，是否認定上訴人在
上開網站以密語向不特定人刊登：「你要元ㄇ ?? 做愛、口交50
00、0000000000」之促使人為性交易之訊息？乃原判決理由欄復
又說明：依證人即於上開網站暱稱為「安雅」之承辦警員許凱智
所證述之內容，關於「你好呀」、「你要元ㄇ ?? 」「做愛、口
交5000」、「0000000000」等，有關性交易之交談內容均係上訴
人以密語之方式向許凱智為之，除上訴人與許凱智外，旁人均無
從知悉上開內容（原判決第二頁第三至十九行）等情，是否論述
上訴人係以密語之方式與許凱智為上開交談，上訴人並非在上開
網站以密語向不特定人刊登：「你要元ㄇ ?? 做愛、口交5000、
0000000000」之促使人為性交易之訊息？其事實欄之認定記載與
理由欄之論述說明，不盡一致，尚有未合。(二)、兒童及少年性交
易防制條例第二十九條所稱「以廣告物、出版品、廣播、電視、
電子訊號、電腦網路或其他媒體，散布、播送或刊登足以引誘、
媒介、暗示或其他促使人為性交易之訊息者」，係指所散布、播
送或刊登訊息之內容，在客觀上具有引誘、媒介、暗示或促使一
般人為性交易之效果或影響力而言。而是否具有上開效果，應依
社會一般人之標準，作為判斷之依據。若其訊息僅足以使部分較
具社會經驗之人產生性交易之聯想或揣測，而尚不足以使一般人
均能從該訊息之內容窺其堂奧者，即不能遽依上開罪名論擬。(1)
、原判決就上訴人如何以電腦網路散布足以暗示促使人為性交易
之訊息，其事實欄之認定記載與理由欄之論述說明，不盡一致，
已如前述。而原判決事實欄所為之認定記載，苟係認定上訴人係
在上開網站以「緣敘元」三字，散布暗示不特定人與之為性交易
之訊息。然上訴人以「緣敘元」之暱稱登入上開網站，其是否當
然含有色情或性交易之涵意或暗示，非無疑義。原判決未說明經
由何項調查及有何證據，堪認上開「緣敘元」三字之文義足使一
般人認有性交易之涵意或暗示，逕以上訴人以「緣敘元」之暱稱
公開登入「北部人聊天室」網站，該「緣敘元」三字已為不特定
人可共見共聞，而現今社會經常使用網路的群眾，已經形成一定
的「網路次文化」，於經常使用網路的人間，形成一種共識。是
以在網路上以「元」、「援」為其暱稱者，實已在網路上透露出
足以引誘不特定人與之為性交易之訊息。而上訴人在網路上的暱
稱「緣敘元」亦足透露此種援交之訊息，此可由上訴人在網路上
以「緣敘元」為其暱稱，而證人許凱智也的確可以由上訴人之前
開暱稱中，察覺上訴人欲找人援交意思之事實（原判決第二頁第
三十一行至第三頁第九行），並未敘明其依據及屬承辦員警許凱
智個人經驗之推論，即為不利上訴人之認定，致上訴意旨得據以
指摘，其查證未盡且理由欠備，遽行判決，難昭折服。(2)、第一
審為上訴人無罪之諭知，係以按一般社會通念，「緣敘元」三字
並無特定之意義，有多種解釋之可能，以「緣敘元」之暱稱登入
網路聊天室聊天，客觀上未必即有引誘、暗示他人為性交易之意
思，該文義亦不能排除僅有單純交友之意，或僅係無特殊意義之
代稱而已。本件上訴人雖自承其內心確有上網尋求性交易之意圖
，惟其於網路上公開刊登「緣敘元」之訊息，僅係用以與他人聊
天之代號，上訴人係於後續之聊天中方始傳達足以引誘性交易之
訊息。是僅「緣敘元」三字本身實不足以認為已有引誘、暗示他
人為性交易之文義，並不足以構成兒童及少年性交易防制條例第
二十九條之罪。至許凱智雖證稱：依其本身於網路上聊天之經驗
，一般而言，如果聊天室中參與聊天的人所取的名稱中有「援」
或「元」這個字時，在聊天室中的其他人通常都會知道這是要找
援助交際的意思等語，惟上開證詞僅係許凱智個人經驗之陳述，
茲考量許凱智身為查緝網路犯罪之警員，其就網路上資訊之敏感
度當較一般人高出甚多，其依自己偵辦刑事案件之經驗固能猜測
以「緣敘元」為暱稱，在網路聊天室參與聊天之人有尋找援助交
際之可能性，惟其個人之經驗尚不足以代表一般人之通常經驗及
標準，且一般人之名稱中含有「元」字者甚夥，果若依許凱智所
言，則以「阿元」、「小元」、「大元」、「元元」、「元大」
等為暱稱在網路上聊天者，豈非均屬刊登足以引誘、暗示他人性
交之訊息？故僅「緣敘元」三字尚不足以認有足以引誘、暗示他
人為性交易之文義，許凱智上開證述各情並不能為上訴人不利之
認定（第一審判決理由欄四、(二)）等情，為其主要論據之一。第
一審判決上開論斷說明各情是否俱屬事實，其與上訴人所為是否
構成兒童及少年性交易防制條例第二十九條之罪攸關，自應詳予
調查釐清論述說明。乃原審就上情未詳予調查釐清，復未說明第
一審上開論述說明各情，其何以不能為有利上訴人論斷之理由，
致上訴意旨得據以指摘，其查證未盡且理由欠備，遽行判決，尚
嫌速斷，其審理猶有未盡。上訴意旨指摘原判決不當，尚非全無
理由。按第三審法院應以第二審判決所確認之事實為判決基礎，
刑事訴訟法第三百九十四條第一項前段定有明文。原判決上述之
違背法令，影響於事實之確定，本院無可據以為裁判，應將原判
決撤銷，發回原審法院更為審判。
據上論結，應依刑事訴訟法第三百九十七條、第四百零一條，判
決如主文。
中　　華　　民　　國　九十六　年　 十二 　月　二十七　日
                      最高法院刑事第一庭
                          審判長法官  董　明　霈
                                法官  林　茂　雄
                                法官  張　祺　祥
                                法官  呂　永　福
                                法官  蘇　振　堂
      本件正本證明與原本無異
                                      書  記  官
中　　華　　民　　國　九十七　年　  一  　月　　四　　日
                                                      Ｅ
